臺灣臺中地方法院刑事判決
111年度易字第84號
公  訴  人  臺灣臺中地方檢察署檢察官
被      告  池品葳



上列被告因妨害自由等案件，經檢察官提起公訴（110年度偵緝
字第1507號），本院判決如下：
    主    文
甲○○犯侵入住宅罪，處拘役伍拾日，如易科罰金，以新臺幣壹仟
元折算壹日；又犯公然侮辱罪，處罰金新臺幣陸仟元，如易服勞
役，以新臺幣壹仟元折算壹日。
    犯罪事實
一、甲○○與丙○○為臺中市○區○○路0段00巷0號大樓鄰居，甲○○居
    住於該棟大樓9樓之51，丙○○則居住於9樓之50（起訴書原載
    為9樓之53，經公訴檢察官更正）。詎甲○○於民國109年12月
    2日14時7分許，見丙○○上開住處門口敞開，未經丙○○之同意
    ，竟基於無故侵入他人住宅之犯意，逕自進入該屋內約12秒
    ，於退出時遭丙○○當場發現。又甲○○於同年月23日7時許，
    因故與丙○○發生口角，竟基於公然侮辱之犯意，在上開大樓
    9樓不特定多數人得以共見共聞之公共走廊上，接續以2次「
    神經病」之詞辱罵丙○○，足以貶損丙○○在社會上之人格及名
    譽。嗣經丙○○報警處理，始悉上情。
二、案經丙○○訴由臺中市政府警察局第一分局報請臺灣臺中地方
    檢察署檢察官偵查起訴。
    理    由
一、證據能力部分：
    本案下列所引用被告甲○○以外之人於審判外之陳述，並無符
    合刑事訴訟法第159條之1第1項規定之情形，且公訴人及被
    告於本院依法調查上開證據之過程中，已明瞭其內容，足以
    判斷有無刑事訴訟法第159條第1項不得作為證據之情事，而
    皆未聲明異議，又被告於本院準備程序時，亦表示均同意有
    證據能力（見本院卷第145頁），本院審酌上開陳述作成時
    之情況，並無違法取證之瑕疵，認以之作為證據為適當，揆
    諸刑事訴訟法第159條之5之規定及最高法院104年度第3次刑
    事庭會議決議之意旨，應具有證據能力。另卷附之非供述證
    據部分，均不涉及人為之意志判斷，與傳聞法則所欲防止證
    人記憶、認知、誠信之誤差明顯有別，核與刑事訴訟法第15
    9條第1項之要件不符。上開證據既無違法取得之情形，且經
    本院依法踐行調查證據程序，自應具有證據能力，合先敘明
    。
二、認定犯罪事實所憑之證據及理由：
　　訊據被告固坦承與告訴人丙○○為鄰居，並於前揭時間有進入
    告訴人住處之事實，惟否認有何侵入住宅及公然侮辱之犯行
    ，辯稱：伊因剛搬去該處，還不熟悉，所以走錯了，也沒有
    在住處走廊罵告訴人神經病，告訴人所提監視器錄影中女子
    之聲音非伊本人之聲音云云。經查：
(一)侵入住宅部分：
　1.被告於109年12月2日14時7分許，見告訴人位在臺中市○區○○
    路0段00巷0號9樓之50之住處門口敞開，未經告訴人之同意
    ，即逕自進入該屋內之事實，經被告於偵查、本院訊問、準
    備程序及審理實坦認（見偵緝卷第51至53頁，本院卷第134
    頁、第144頁、第169頁），核與告訴人於警詢及偵查中之指
    述相符（見偵卷第27至33頁、第91至92頁），並有現場109
    年12月2日監視錄影擷圖及告訴人所提出其住處之監視器錄
    影光碟1片在卷可參（見偵卷第53至57頁，證物袋），此部
    分事實堪以認定。
　2.又經本院勘驗上開監視器光碟中，檔案名稱：池女侵入我家
    開我抽屜動我證件卡之影像檔案，可見1穿著碎花洋裝之女
    子從鏡頭右側，至告訴人住處門口，在門口往右上角方向觀
    看約9秒鐘，再向屋內觀看約3秒後，進入告訴人住處約12秒
    後退出，退出至門口時，即聽到1男子的聲音，表示妳怎麼
    給我進去，該女子即回稱，我去RUN一下，一樣耶，我剛搬
    來等情，有本院勘驗筆錄可稽，被告於本院審理時亦自陳該
    穿碎花洋裝之女子為其本人無誤（見本院卷第166頁）。
　3.自上開勘驗結果可知，被告於進入告訴人住處前，曾在門外
    往右上角應即門牌處觀看約9秒，復朝屋內觀看約3秒，則其
    既已留意門牌地址之記載，又注意屋內之陳設，當可發現該
    址並非其住處，被告亦自陳斯時在住處整理東西，剛從住處
    出來（見本院卷第166頁），再參酌卷附臺中市○區○○路0段0
    0巷0號9樓平面圖（見本院卷第29頁），被告及告訴人上開
    住處位於同側且僅有3戶，而被告承租之9樓之51係在中間，
    告訴人所有之9樓之50住處則係緊鄰牆壁側的邊間，相對位
    置明確，衡情自無認錯之可能。況被告遭告訴人當場發現而
    質以怎會進入時，不僅未有不好意思或向告訴人表示走錯之
    舉止，反陳稱是去RUN一下等語，益可證被告確係在明知該
    屋係他人住處，仍未經有權者即告訴人之同意，即擅自進入
    無訛。被告前揭所辯當屬卸責之詞，無可為採。
(二)妨害名譽部分：
　1.告訴人於警詢時指稱：於109年12月23日7時許，我當時與我
    朋友在公共空間的走廊上聊天，談到先前被告說我家門牌與
    她家門牌一樣的事，被告就跑來插嘴，罵了我2次神經病，
    當時還有其他住戶在相同的公共空間下等電梯等語（見偵卷
    第29頁）；復於偵查中結證稱：於109年12月23日7時許，當
    時我在公共空間走廊上與朋友聊天，被告聽到我們在講就跑
    來罵我神經病，說她是不小心走錯，我朋友江佩珊及在等電
    梯的住戶都有聽到，我覺得很受辱等語（見偵卷第91頁）。
　2.又經本院勘驗上開監視器光碟中，檔案名稱：池女罵我2次
    神經病，可見（見本院卷第165至166頁）：　　　　
　　女子：你知道嗎？
　　男子：好，OK。
　　女子：你真的神經病（臺語）！
　　男子：好！
　　女子：朋友做的這麼失敗，我沒有挺你嗎？我有對你傷害嗎
          ？我不是在打掃嗎？…(難以辨識)開開啊！為什麼（
          臺語）！
　　男子：我跟你講過！
　　女子：什麼亂講，沒有，你神經病啊（臺語）！
　　男子：你不要亂講話！
　　女子：你不要太超過，你知道嗎？你太超過了，你知道嗎？
    男子：我哪樣超過了？
　　女子：我剛來耶！你敢跟我說，說我走錯門，為什麼門開開
          ，我在整理東西耶！你真的很奇怪，你知道嗎？
　　男子：門，門自己。
　　女子：我想丟垃圾！
　　男子：碰我東西，我當然要告你啊！
　　女子：對啊！你就…(難以辨識)做一下，你自己檢討看看。
　3.核告訴人就109年12月23日7時許，在住處大樓9樓之公共走
    廊上，遭被告以神經病乙詞辱之之指述前後相符，並有警員
    製作109年12月23日現場錄影光碟譯文(聲音部分)及告訴人
    所提出其住處之監視器錄影光碟1片在卷可參（見偵卷第39
    頁，證物袋），復經本院勘驗無誤。而觀諸錄音中所提及「
    我剛來耶」、「說我走錯門」、「為什麼門開開」之內容，
    亦與前開告訴人指稱住處遭被告侵入之情節及被告所為誤入
    告訴人住處之辯解相符，足認該對告訴人辱以神經病乙詞之
    女子確為被告無誤。是被告前開辯詞，亦無可採。
(三)綜上所述，本件事證明確，被告上開犯行均堪認定，皆應依
    法論科。
三、論罪科刑：
(一)按刑法第309條第1項之公然侮辱罪，其構成要件有二，一須
    出於「公然」；二須「侮辱」人。所稱「侮辱」，係指侮弄
    辱罵，申言之，凡以粗鄙之言語、舉動、文字、圖畫為侮謾
    辱罵，或為其他輕蔑人格之一切行為屬之。是以，是否構成
    侮辱，並非從被害人或行為人之主觀感受判斷，而係以陳述
    內容之文義為據，審酌個案之所有情節，包含行為人與被害
    人之性別、年齡、職業類別、教育程度、社會地位、平時關
    係、言語使用習慣、詞彙脈絡等，探究言詞之客觀涵義，是
    否足以減損被害人之聲譽（最高法院108年度台上字第3183
    號刑事判決參照）。而所謂「公然」，係指不特定人或多數
    人得以共見共聞之狀態而言。本案被告與告訴人發生口角之
    地點為其2人住處大樓9樓之公共走廊上，自屬不特定多數人
    得以共見共聞之場合，而該當「公然」之要件無訛。又被告
    所陳「神經病」之語，係指精神不正常，依據一般社會通念
    ，屬對他方傳達輕蔑、鄙視之用詞，足以貶損告訴人之名譽
    與人格評價，當屬對告訴人人格之侮辱。
(二)核被告所為，分係犯刑法第306條第1項無故侵入他人住宅罪
    、同法第309條第1項公然侮辱罪。
(三)被告先後以2次「神經病」之語辱罵告訴人，係基於單一之
    犯意，於密接之時間、同一地點實行，侵害同一法益，依一
    般社會健全觀念難以強行分開，各行為之獨立性極為薄弱，
    應評價為接續犯，而論以一罪。
(四)被告所犯2罪，犯意各別，行為互殊，應予分論併罰。
(五)爰以行為人責任為基礎，審酌被告前無犯罪經科刑之紀錄，
    素行尚可，其未經告訴人同意，擅自侵入告訴人住宅，影響
    告訴人之居住安寧，又在不特人得共見共聞之公共走廊以上
    開詞語辱罵告訴人，致告訴人之名譽及人格受有貶損，顯然
    缺乏尊重他人之法治觀念，然念及被告侵入之時間短暫，辱
    詞用語非屬激烈，犯罪情節尚非嚴重，另被告否認犯行，且
    未獲得告訴人之諒解或賠償所受之損害，就犯後態度上，無
    從為其有利之考量。兼衡被告自陳之教育程度、職業、家庭
    生活狀況（見本院卷第170頁）等一切情狀，分別量處如主
    文所示之刑，並各諭知易科罰金及易服勞役之折算標準，以
    示懲儆。
據上論斷，應依刑事訴訟法第299條第1項前段，刑法306條第1項
、第309條第1項、第41條第1項前段、第42條第3項前段，刑法施
行法第1條之1第1項，判決如主文。
本案經檢察官張子凡提起公訴，檢察官乙○○到庭執行職務。
中　　華　　民　　國　　111 　年　　 5　　月　　30　　日
                  刑事第十四庭  法　官　江健鋒
以上正本證明與原本無異。
如不服本判決，應於收受本判決後20日內向本院提出上訴書狀，
其未敘述上訴理由者，並得於提起上訴後20日內向本院補提理由
書狀（均須按他造當事人之人數附繕本）「切勿逕送上級法院」
。
告訴人或被害人如不服判決，應備理由具狀向檢察官請求上訴，
上訴期間之計算，以檢察官收受判決正本之日起算。
                                書記官　呂偵光
中　　華　　民　　國　　111 　年　　 5　　月　　30　　日

附錄本案論罪科刑法條全文：
中華民國刑法第306條：
無故侵入他人住宅、建築物或附連圍繞之土地或船艦者，處1年
以下有期徒刑、拘役或9000元以下罰金。
無故隱匿其內，或受退去之要求而仍留滯者，亦同。

中華民國刑法第309條：
公然侮辱人者，處拘役或9000元以下罰金。
以強暴犯前項之罪者，處1年以下有期徒刑、拘役或1萬5000元以
下罰金。